【裁判字號】    92,訴緝,15
【裁判日期】    920717
【裁判案由】    妨害公務
【裁判全文】
臺灣桃園地方法院刑事判決                          九十二年度訴緝字第一五號
    公  訴  人  臺灣桃園地方法院檢察署檢察官
    被      告  丙○○
右列被告因妨害公務案件經檢察官提起公訴（九十年度偵字第一八０一三號），本院
判決如左：
    主    文
丙○○為違背公務員查封之標示效力之行為，處有期徒刑肆月，如易科罰金，以參佰
元折算壹日。
    事    實
一、丙○○因未能依限清償其開立給弘欣百貨企業有限公司（下稱弘欣公司，負責人
    為陳心欣）之金額共計新臺幣（下同）二十五萬三千六百元之本票四紙，弘欣公
    司乃聲請本院對丙○○所經營之存宏企業社為假扣押之保全處分，經本院核准後
    ，弘欣公司乃聲請本院執行假扣押處分，本院以八十九年度執全字第四六五號受
    理後，於民國八十九年三月十五日，至桃園縣桃園市○○街八一之一號丙○○經
    營處所，查封其所有之三菱中央空調冷氣與配件（含室內機、室外機與發電機）
    等物，並在發電機上當場黏貼封條，而為查封之標示後，交予丙○○留置現場保
    管，丙○○竟於八十九年五月間，先將前揭發電機移除至他處後，再將所經營之
    企業社連同其餘查封物品一併頂讓與不知情之乙○○，以此方式為違背公務員查
    封之標示效力；嗣弘欣公司就前揭本票聲請本院裁定准予強制執行後，本院以八
    十九年度執字第一Ｏ三三Ｏ號受理後，調前開假扣押案卷執行，於九十年三月三
    十日，至上開地點欲拍賣查封物時，始知上情。
二、案經弘欣百貨企業有限公司告發由臺灣桃園地方法院檢察署檢察官偵查起訴。
    理    由
一、訊據被告丙○○坦承右揭將查封物頂讓與乙○○此事實，核與證人乙○○、證人
    即弘欣公司至現場執行拍賣查封物之人甲○○於偵查及本院調查中所述相符。至
    被告雖否認有上開將發電機搬移至他處之行為，辯稱：上開查封物品仍在該處，
    伊一併頂讓與乙○○云云。然查，證人甲○○就此於本院調查中證稱：伊於九十
    年三月三十日前往龍壽街八一之一號執行時，發現有一部分是不見了，那是整組
    空調裡面的主機等語；此與證人乙○○於本院調查中所述：假扣押卷裡拍攝冷藏
    開放櫃的主機（即前揭貼有封條之發電機，見本院八十九年度執全字第四六五號
    民事執行卷第一六頁上方照片）跟被告當初交給伊的冷藏開放櫃的主機不一樣，
    被告頂讓時交給伊的主機就是後來跟警察拍攝的照片（即桃園縣警察局桃園分局
    九十一年七月九日桃警分刑字第三五一三四號函所檢附現場蒐證相片，見本院九
    十一年訴字第四六七號卷第二九頁）一樣，當初被告交給伊時上面沒有貼封條等
    語（以上見本院九十一年訴字第四六七號卷第四四至四五頁）；互核相符。足徵
    被告確有將該貼有封條發電機移除至他處之行為，其空言否認犯罪之辯解，自不
    足取。按查封之目的，係在保存執行財產現有狀態，而使執行債權人就查封之財
    產能獲得其後變價清償之滿足，從而，被告前開將發電機移除至他處，並將其餘
    查封物品頂讓與證人乙○○，自足以妨礙執行債權人就此執行財產拍賣獲償，而
    屬違背查封效力之行為，至為明確。綜上所述，被告違背公務員查封之標示效力
    之行為已經證明，應依法論科。
二、核被告所為，係犯刑法第一百三十九條之違背公務員查封之標示效力之行為罪。
    其於右開時間將遭查封前揭物品，在將貼有封條發電機移除至他處後，再將其餘
    查封物品處分與證人乙○○，時間甚為密接，且侵害均為國家公權力行使之單一
    法益，核屬單一接續行為，應單純論以一罪。至公訴意旨認被告有將前揭查封物
    隱匿行為，而認其另涉有犯刑法第一百三十八條之罪。然查，依證人乙○○於本
    院調查中所述：（法院到場拍賣時上開物品是否還在？）中央空調及水塔都還在
    ，空氣壓縮機是伊頂店時本來就沒有等語（見本院九十一年訴字第四六七號卷第
    二０頁），堪認上開查封物僅貼有封條之發電機已不在該處，其餘查封物品已由
    被告一併轉讓與證人乙○○，並無隱匿之情，是公訴人此部分所指事實尚有未合
    ；至被告雖有將查封物之發電機移除至他處之行為，惟按刑法第一百三十八條所
    定隱匿公務員委託第三人掌管之物品，係泛指一般物品而言，而同法第一百三十
    九條係專就維護查封效力而設，本件所隱匿者既係查封之發電機，即屬所謂為違
    背查封效力之行為，依特別法優先原則，應僅成立刑法第一百三十九條之罪；是
    公訴人此部分所指亦有未洽，然起訴事實業已敘明被告有將查封發電機遷至他處
    之行為，爰變更其所引起訴法條。至本件被告在弘欣公司對其取得假扣押之執行
    名義後，由本院依其聲請查封前開物品，被告竟於本案執行程序尚未完結之際，
    為前揭處分財產之行為，固可能涉及刑法第三百五十六條之損害債權罪，然依刑
    法第三百五十七條規定，損害債權罪係屬告訴乃論之罪，而核諸偵查案卷，被害
    人弘欣公司並未就此具體表明告訴之意，是此部分顯未經合法告訴，本院無從併
    予審理，附此敘明。爰審酌被告犯罪之動機、目的，所生之危害，等一切情狀，
    如主文所示之刑。又被告行為後，刑法第四十一條業於九十年一月四日經立法院
    修正通過，並經總統於九十年一月十日公布，而於同年一月十二日生效施行，其
    修正條文為：「犯最重本刑為五年以下有期徒刑以下之刑之罪，而受六個月以下
    有期徒刑或拘役之宣告，因身體、教育、職業、家庭之關係或其他正當事由，執
    行顯有困難者，得以一元以上三元以下折算一日，易科罰金。但確因不執行所宣
    告之刑，難收矯正之效，或難以維持法秩序者，不在此限。」「併合處罰之數罪
    ，均有前項情形，其應執行之刑逾六月者，亦同」，核與修正前刑法第四十一條
    相較，修正後條文對被告並無不利，自應依刑法第二條第一項前段規定，依修正
    後刑法第四十一條第一項前段規定，諭知易科罰金之折算標準。
據上論斷，應依刑事訴訟法第二百九十九條第一項前段、第三百條，刑法第二條第一
項前段、第一百三十九條、第四十一條第一項前段，罰金罰鍰提高標準條例第一條前
段、第二條，判決如主文。
本案經檢察官陳美華到庭執行職務。
中      華      民      國    九十二    年      七      月     十七     日
                            臺灣桃園地方法院刑事第五庭
                                審判長法  官  江振義
                                      法  官  丁俊成
                                      法  官  許泰誠
右正本證明與原本無異。
如不服本判決應於收受送達後十日內向本院提出上訴書狀，未附理由時應於提起上訴
後十日內向本院補具上訴理由書狀（均應按他造人數提出繕本）。
                                      書記官  王嘉麒
中      華      民      國    九十二    年      八      月     十八     日
中華民國刑法第一百三十九條
 (污損封印、查封標示或違背其效力罪)
損壞、除去或污穢公務員所施之封印或查封之標示，或為違背其效力之行
為者，處一年以下有期徒刑、拘役或三百元以下罰金。


司法院資訊處製作；財團法人民間司法改革基金會備份。
